臺灣高雄地方法院民事判決　　　　　　 96年度審訴字第805號
原　　　告　台灣中小企業銀行股份有限公司
法定代理人　戊○○
訴訟代理人　甲○○
被　　　告　佳原興企業有限公司
兼上列一人
法定代理人　乙○○　　住高雄市.
被　　　告　丙○○○　住高雄市.
訴訟代理人　乙○○　　住高雄市.
被　　　告　伯塍企業有限公司
　　　　　　　　　　　設高雄市.
法定代理人　丁○○　　住高雄市.
上列當事人間請求清償借款事件，本院於民國96年8 月23日言詞
辯論終結，判決如下：
    主    文
被告佳原興企業有限公司、乙○○、丙○○○應連帶給付原告新
台幣壹佰參拾肆萬柒仟貳佰玖拾柒元，及如附表一所示之利息並
違約金。
被告伯塍企業有限公司應給付原告新台幣肆拾柒萬參仟貳佰伍拾
元，及如附表二所示之利息。
第二項主文所示之被告為給付時，第一項主文所示被告在該給付
範圍內，免再為給付之義務。第一項主文所示被告給付之金額超
過第二項主文所示合計之金額時，第二項主文所示被告即免再為
給付之義務。
訴訟費用新台幣壹萬肆仟參佰陸拾伍元由被告佳原興企業有限公
司、乙○○、丙○○○連帶負擔。
    事實及理由
一、本件被告未於言詞辯論期日到場，核無民事訴訟法第386 條
    所列各款情形，爰依原告之聲請，由其一造辯論而為判決。
二、原告主張：被告佳原興企業有限公司（下稱佳原興公司）於
    民國95年3 月17日、96年2 月5 日及96年3 月26日均邀同被
    告乙○○、丙○○○為連帶保證人向伊借款，其各筆借款金
    額如附表一所示，利息則按伊之基準利率分別加年息3.22%
    及2.97% 機動計算，並均約定如遲延給付本息時，除仍依原
    約定利率計付遲延利息外，其逾期清償在6 個月以內者，應
    按上開利率10 %，逾期清償在6 個月以上者，其超過6 個月
    部分，按上開利率20 %計算違約金。另約定如遲延一期給付
    本息時，即喪失期限利益，全部債務視為到期。詎佳原興公
    司就所借款項分別自96年4 月20日及96年3 月27日後即未再
    依約清償，依約各筆借款均已視為全部到期。經核算結果，
    尚有本金1,347,297 元及如附表一所示之本金、利息及違約
    金未為清償。又佳原興公司為清償其借款，曾背書交付由被
    告伯塍企業有限公司所簽發如附表二所示合計473,250 元之
    支票，然經屆期為提示，均不獲支付。爰依消費借貸、連帶
    保證及票據之法律關係，提起本訴，並聲明求為命被告給付
    如主文第一至三項所示之判決。
三、被告佳原興公司、乙○○、丙○○○對借款及擔任連帶保證
    人並借款餘額之事實均不爭執，僅表示現無資力可為清償。
    另伯塍企業有限公司則未於言詞辯論期日到場，亦未提出書
    狀作何聲明或陳述。
四、按稱消費借貸者，謂當事人一方移轉金錢或其他代替物之所
    有權於他方，而約定他方以種類、品質、數量相同之物返還
    之契約；借用人應於約定期限內，返還與借用物種類、品質
    、數量相同之物；遲延之債務，以支付金錢為標的者，債權
    人得請求依法定利率計算之遲延利息。但約定利率較高者，
    仍從其約定利率；當事人得約定債務人於債務不履行時，應
    支付違約金，民法第474 條第1 項、第478 條前段、第233
    條第1 項及第250 條第1 項分別定有明文。再按稱保證者，
    謂當事人約定，一方於他方之債務人不履行債務時，由其代
    負履行責任之契約；保證債務，除契約另有訂定外，包含主
    債務之利息、違約金、損害賠償及其他從屬於主債務之負擔
    ，亦為民法第739 條及第740 條所明定。又保證債務之所謂
    連帶，係指保證人與主債務人負同一債務，對於債權人各負
    全部給付之責任者而言，此觀諸民法第272 條第1 項規定連
    帶債務之文義即明，有最高法院45年台上字第1426號判例意
    旨可資參酌。另發票人應照支票文義擔保支票之支付。執票
    人向支票債務人行使追索權時，得請求自為付款提示日起之
    利息，如無約定利率者，依年利六釐計算。亦為票據法第12
    6 條、第133條所明定。
五、本件原告主張被告佳原興公司邀同被告乙○○、丙○○○為
    連帶保證人向其借款後未依約清償，及為清償上開借款而背
    書交付由伯塍企業有限公司所簽發如附表二所示之支票，而
    屆期提示均遭退票之事實，業據其提出借據、授信約定書、
    清償明細、支票及退票理由單為證。本院依上開借款資料所
    載連帶保證、借款金額、清償期限、利息及違約金之約定，
    並支及退票理由單之記載為審核結果，確與原告所述之事實
    相符。又被告佳原興公司、乙○○、丙○○○對原告主張之
    事實均不爭執，而被告伯塍企業有限公司於相當時期受合法
    通知後，並未於言詞辯論期日到場或提出準備書狀就上開情
    事為爭執，依民事訴訟法第280 條第3 項、第1 項之規定，
    已視同自認，則原告主張之事實，應可認為真實。從而，原
    告本於消費借貸、連帶保證之法律關係，請求被告佳原興公
    司、乙○○、丙○○○連帶給付原告如主文第一項所示之本
    金、利息及違約金；本於票據之法律關係，請求被告伯塍企
    業有限公司給付如主文第二所示之金額，均有理由，應予准
    許。又被告佳原興公司、乙○○、丙○○○所負之主文第一
    項所示之義務，與被告伯塍企業有限公司所負之主文第二項
    所示之義務，係屬不真正連帶債務，爰併宣告如主文第三項
    所示之效果。
六、本件原告全部勝訴，其繳納之第一審訴訟費用即裁判費14,3
    65元，應由被告佳原興公司、乙○○、丙○○○連帶負擔。
七、據上論結：本件原告之訴為有理由，依民事訴訟法第385 條
    第1 項前段、第79條、第85條第2 項，判決如主文。
中　　華　　民　　國　　96　　年　　 9 　　月　　6 　　日
                            民事第八庭
                                法　官　林紀元
正本係照原本作成。
如不服本判決，應於送達後20日內，向本院提出上訴狀並表明上
訴理由，如於本判決宣示後送達前提起上訴者，應於判決送達後
10日內補提上訴理由書（須附繕本）。
中　　華　　民　　國　　96　　年　　 9　　月　　6 　　日
                                書記官　蔡靜雯
┌──────────────────────────────────────────────────┐
│附表一：佳原興公司、乙○○、丙○○○連帶給付部分，合計1,347,297元                                   │
├──┬──────┬─────┬──────┬────────┬──────────────┬───┤
│編號│應給付金額  │利息起算日│利      率  │違約金起算日    │違約金計算方式              │ 備 考│
├──┼──────┼─────┼──────┼────────┼──────────────┼───┤
│001 │1,001,824 元│96.04.20  │年息7.05%   │96.05.21        │逾期清償在6 個月以內，按左開│      │
│    │            │          │            │                │利率10% ，逾期清償在6個月以 │      │
│    │            │          │            │                │上，其超過6 個月部分，按左開│      │
│    │            │          │            │                │利率20%                     │      │
├──┼──────┼─────┼──────┼────────┼──────────────┼───┤
│002 │165,473元   │96.04.20  │同上        │96.05.21        │同上                        │      │
├──┼──────┼─────┼──────┼────────┼──────────────┼───┤
│003 │180,000元   │96.03.27  │年息6.77%   │96.04.28        │同上                        │      │
└──┴──────┴─────┴──────┴────────┴───────┴──────┴───┘
┌──────────────────────────────────────────────────┐
│附表二：伯塍企業有限公司部分，合計473,250元                                                         │
├──┬──────┬─────┬──────┬────────┬───────┬──────┬───┤
│編號│發　票　人　│付　款　人│發  票  日  │票面金額(新台幣)│ 提  示  日   │利        息│ 備 考│
├──┼──────┼─────┼──────┼────────┼───────┼──────┼───┤
│001 │伯塍企業有限│華南商業銀│96.04.30    │246,750元       │96.04.30      │自提示日起按│      │
│    │公司        │行籬仔內分│            │                │              │年息6%      │      │
│    │            │行        │            │                │              │            │      │
├──┼──────┼─────┼──────┼────────┼───────┼──────┼───┤
│002 │伯塍企業有限│華南商業銀│96.06.10    │226,500元       │96.06.11      │自提示日起按│      │
│    │公司        │行籬仔內分│            │                │              │年息6%      │      │
│    │            │行        │            │                │              │            │      │
└──┴──────┴─────┴──────┴────────┴───────┴──────┴───┘
